【裁判字號】    97,上訴,3751
【裁判日期】    980313
【裁判案由】    毒品危害防制條例
【裁判全文】
臺灣高等法院刑事判決                97年度上訴字第3751號
上  訴  人  臺灣士林地方法院檢察署檢察官
上  訴  人
即  被  告  乙○○
指定辯護人  本院公設辯護人王永炫
上列上訴人因被告毒品危害防制條例案件，不服臺灣士林地方法
院96年度訴字第454號，中華民國97年6月19日第一審判決（起訴
案號：臺灣士林地方法院檢察署96年度偵字第645號、第3671號
、第5253號），提起上訴，本院判決如下：
    主  文
上訴駁回。
    事  實
一、乙○○（綽號：抽筋）前因違反毒品危害防制條例案件，經
    原審法院內湖簡易庭以民國90年度湖簡字第180號判決判處
    有期徒刑6月確定，於91年10月9日執行完畢，仍不知悔改，
    分別為如下之犯行：
  (一)基於販賣第二級毒品安非他命之犯意，使用其所有之行動電
    話（插有門號0000000000號之SIM卡）與劉彥志聯絡談妥販
    賣安非他命事宜後，分別於附表一所示時、地，以每包新臺
    幣（下同）3,000元之代價，販賣安非他命各1包予劉彥志。
  (二)另基於販賣第一級毒品海洛因之犯意，利用其所有之行動電
    話（插有門號0000000000號之SIM卡）作為聯絡販賣海洛因
    事宜之工具而與附表二所示吳志偉等6人聯絡後，分別於附
    表二所示時、地，以面交並同時收取價金方式，將附表二所
    示數量暨價格之海洛因，分別販賣予附表二所示之吳志偉等
    6人。嗣經警依通訊監察偵悉上情後，於96年3月14日持搜索
    票前往乙○○位在臺北市○○路○段11巷30號住處搜索，當
    場扣得乙○○所有，分裝前開所販賣海洛因之分裝匙1支、
    夾鏈袋1批及聯絡上開安非他命、海洛因販賣對象所用之電
    話單1紙而查獲。
二、案經臺北市政府警察局報告臺灣士林地方法院檢察署檢察官
    偵查起訴。
    理  由
甲、犯罪事實之認定
壹、販賣第二級毒品部分：
一、訊據上訴人即被告乙○○，固坦承於附表一編號1所示時、
    地，交付第二級毒品安非他命予劉彥志，惟矢口否認有何販
    賣安非他命予劉彥志之犯行，辯稱：伊交付安非他命予劉彥
    志該次，係伊與劉彥志各出2,000元、3,000元合資，由伊出
    面向綽號「春金」之藥頭購買5,000元的安非他命，由藥頭
    分裝為2,000元、3,000元之量後，再由伊將3, 000元數量部
    分，在寶成街交予劉彥志，至於另一次，因伊人不在松山，
    故由劉彥志自己向「春金」聯絡購買安非他命，與伊無關云
    云。
二、經查：
  (一)證人劉彥志於原審法院審理中具結證稱：伊綽號為「小志」
    、平日係持用0000000000號及0000000000號行動電話與被告
    聯絡，曾經於96年1月9日在寶成街以3,000元向被告買過1包
    安非他命，另於96年1月13日，在八德路向被告購買3,000元
    之安非他命，該二次都是先打電話告知被告所需毒品數量後
    約見面，以一手交錢、一手交貨方式，由被告直接將安非他
    命交予伊，伊不清楚被告向何人以多少價格取得安非他命，
    渠等間之交易就是單純伊對被告等語明確在卷（參見原審法
    院刑事卷一第124頁至第127頁、第129頁，至證人於同次審
    理中，雖另有不同之證述，惟應以此部分之證述較可採，詳
    後述），而由卷附通訊監察譯文觀之（參見96年度偵字第52
    53號卷第24頁至第31頁），綽號「小志」之人，確曾在96年
    1月9日起至96年1月14日止之期間內，多次使用0000000 000
    號、0000000000號等門號（即前開證人劉彥志證述其所使用
    之門號）撥打「抽筋」之0000000000號行動電話（即被告自
    承之綽號及其所使用之門號），且彼此通聯內容包括「要拿
    三千」、「我朋友要1克」、「有東西要打給我」等與一般
    常見毒品交易聯絡事項相符之內容，足徵證人劉彥志前開所
    證曾以電話向被告聯絡並購買安非他命之證詞應非子虛；另
    一方面，被告於警詢時，即坦承先後2次以販賣安非他命為
    名，與持用0000000000號門號之綽號「小志」之人進行交易
    等語在卷（參見96年度偵字第3671號卷第13頁），雖被告同
    時供稱該2次交易時間為96年「2月間」，且係以鹽冒充安非
    他命交付，然查，被告因販賣毒品之對象、次數甚多（詳後
    述），以致無法將其與某一對象之實際毒品交易時間正確指
    出，本屬合理可能，且衡情苟無該等交易事實，被告當可直
    接否認，無需迂迴坦承曾以販賣安非他命為由，與劉彥志進
    行2次交易，再刻意供陳錯誤之交易月份，是該等交易日期
    之出入，尚不影響被告此部分供述之可信度，至被告雖辯稱
    係以鹽冒充安非他命販賣予劉彥志云云，然訊之證人劉彥志
    ，於原審法院結證稱伊向被告所買之安非他命外觀呈顆粒狀
    ，像冰糖，施用後，約有6、7個鐘頭應睡覺之時間睡不著等
    語在卷（參見原審法院刑事卷一第130頁），參以被告自承
    先後2次與劉彥志進行「安非他命」之販賣交易，衡情被告
    如係以鹽冒充安非他命交付，則劉彥志於第一次買回後施用
    ，即應查覺有異並對被告提出質疑，要無再度向被告購買之
    理，是被告所販賣予劉彥志者，應係毒品安非他命無訛，被
    告所稱以鹽代安非他命販賣之辯，要屬事後卸責之詞，無足
    採憑，此外並有被告所有，其上載有「小志0000000000」（
    該號碼係被告刻意將最末一碼減一，此部分詳後述）之電話
    單1紙扣案足憑。綜上事證參互析之，堪認被告確有於附表
    一所示時、地，先後2次販賣附表一所示價格暨數量之安非
    他命予劉彥志之犯行無訛。
  (二)至被告於原審法院審理中改稱96年1月9日該次，其係與劉彥
    志共同出資，由伊出面向藥頭購得安非他命後，將劉彥志出
    資部分之安非他命交付劉彥志，96年1月13日係劉彥志自己
    向藥頭購買安非他命，與伊無關云云。惟查：被告於甫案發
    後之警詢中，經司法警察質以是否曾經販賣安非他命予劉彥
    志，被告僅以係將鹽充當安非他命販賣予劉彥志為辯（參見
    96度偵字第3671號卷第13頁），並未提及有何合資購買安非
    他命之情事，延至原審法院審理中，始以其所交付劉彥志之
    安非他命，係二人所合資購買（即不否認所交付者確為毒品
    安非他命），或係劉彥志自行與藥頭接洽購買，與其無關云
    云置辯，核其先後辯詞不一，真實性已屬有疑；再者，販賣
    毒品係重罪，此乃眾所周知之事，衡情被告果真係與劉彥志
    合資或由劉彥志自行向藥頭購買毒品，此等明顯有利於己之
    辯解，豈有不於第一時間即提出之理（此等辯詞唯一不利者
    ，在於被告等同承認自己施用毒品，然此不利考量在本案並
    不存在，蓋被告於警詢時即已坦承施用安非他命之犯行，參
    見同上偵卷第11頁），然被告捨此不由，反於警詢中辯稱將
    鹽冒充安非他命「販賣」予劉彥志之交易事實，延至審理期
    日始提出合資或劉彥志自行向藥頭購買之說，是其於審理中
    之辯詞，係出於臨訟虛捏之可能性甚高；另一方面，證人劉
    彥志於原審法院審理時，雖一度證稱其與被告合資購買安非
    他命，然經公訴人以通訊監察譯文中被告與證人劉彥志談論
    有關毒品部分，均無證人所稱合資之對談內容質之，證人劉
    彥志遂證實其係向被告購買安非他命無訛（參見原審法院刑
    事卷一第129頁），本院審酌證人劉彥志於甫案發後之偵查
    中具結證稱其於96年1月9日及同年月13日，分別以3,000元
    向被告購買安非他命1包等情綦詳，當時並未提及有何與被
    告共同出資或自行向藥頭購買安非他命之情事（參見同上偵
    卷第106頁至第107頁），並考量證人隨偵、審之經過，其受
    到外力干擾之機會增加，為不實證言之動機及可能性亦隨之
    提高之常情，以及本案被告於查獲後延至原審法院審理中始
    遭羈押，並於審理中始提出合資或由劉彥志自行向藥頭購買
    之辯解，因認證人劉彥志於原審法院審理中之證詞，應以其
    經檢察官覆主詰問後，改證述係向被告購買安非他命，並非
    與被告合資或自行向藥頭購買之部分證詞可採，先前部分應
    係迴護被告之詞，不足採信；此外，並有前揭被告與證人劉
    彥志間之通訊監察譯文在卷可稽。堪認被告此部分所辯，應
    係臨訟卸責之詞，不足採信。
  (三)再查，販賣安非他命違法行為，非可公然為之，亦無公定價
    格，不論任何包裝，均可任意分裝增減分量，而每次買賣之
    價量，亦可能隨時依雙方間之關係深淺、資力、需求量及對
    行情之認知、來源是否充裕、查緝是否嚴緊，購買者被查獲
    時供述購買對象之可能性風險之評估等，因而異其標準，並
    機動調整，非可一概而論，販賣之利得除經坦承犯行或價量
    俱臻明確外，委難察得實情，販賣之人從價差或量差中牟利
    方式雖異，其意圖營利之非法販賣行為則一，是除非別有事
    證，足認係按同一價量委買、轉售或無償贈與，確未牟利外
    ，尚難執此遽認非法販賣之證據有所未足，致使知過坦承者
    難辭重典，飾辭否認者反得僥倖，而失情理之平。參酌第二
    級毒品之交易為政府懸為嚴予取締之犯罪，以本件而論，證
    人劉彥志自被告處先後取得毒品安非他命2次，證人劉彥志
    復證稱其與被告僅係認識1年之普通朋友（參見原審法院刑
    事卷一第127頁），則被告既與證人並非至親，苟無相當利
    潤可圖，衡情應無甘冒遭查緝法辦重刑之風險，而數次交付
    安非他命予證人劉彥志之理。從而，被告販賣安非他命顯具
    有營利意圖，洵堪認定。
三、此部分事證明確，被告所辯上情，無非係卸責之詞，不足採
    信，其上開販賣安非他命犯行，洵堪認定，自應依法論科。
貳、販賣第一級毒品部分：
一、訊據上訴人即被告乙○○，矢口否認有何販賣海洛因予附表
    二所示吳志偉等6人之犯行，辯稱：因吳志偉等6人以電話向
    伊表示要購買海洛因，伊本身並無海洛因可供販賣，遂將糖
    粉摻入抵癮藥物後，先後於附表二所示時、地，以附表二所
    示之數量暨價格販賣予吳志偉等6人牟利云云。
二、經查：
  (一)被告乙○○因接獲附表二所示吳志偉等6人以電話向其聯絡
    欲購買第一級毒品海洛因，並告知所需數量，被告應允販賣
    後，遂分別於附表二所示時、地，與吳志偉等6人見面，進
    而與渠等完成如附表二所示金額暨數量之交易乙情，業據被
    告自承在卷（即被告坦承確有以販賣海洛因為名，於附表二
    所示時、地，與附表二所示吳志偉等人，以附表二所示價格
    暨數量進行交易，僅否認實際交付者為海洛因），此部分之
    事實，並經證人即附表二所示吳志偉、李文章、邱世豪、謝
    金龍、楊錦棋、呂學展等人於原審法院審理中分別具結證稱
    ：渠等曾撥打被告之行動電話即0000000000號，表示欲購買
    海洛因，經被告應允後，遂於附表二所示時、地，向被告購
    得如附表二所示價格暨數量之海洛因，其中證人吳志偉、李
    文章、邱世豪、謝金龍、呂學展均將款項交付被告，證人楊
    錦棋則尚未將款項交付被告等語明確在卷（吳志偉部分：參
    見原審法院刑事卷一第134頁至135頁、第137頁、李文章部
    分：參見原審法院刑事卷二第38頁至第39頁、第84頁至第85
    頁、邱世豪部分：參見原審法院刑事卷一第190頁至第192頁
    、謝金龍部分：參見原審法院刑事卷一第250頁、第254頁、
    第257頁、楊錦棋部分：參見原審法院刑事卷一第123頁、呂
    學展部分：參見原審法院刑事卷二第83頁），此外，並有內
    容與前開被告及證人之供證情節一致，即均為吳志偉等6人
    撥打被告之前開門號表示欲購買海洛因，並相互約定數量、
    價格及聯絡見面交付事宜之通訊監察譯文附卷可資參佐（譯
    文所在頁數詳如附表二所示）。
  (二)員警持搜索票前往被告住處搜索，當場扣得被告所有之分裝
    匙1支、夾鏈袋1批及電話單1紙乙情，有搜索扣押筆錄及該
    等物品扣案足憑，經核該分裝匙及大量夾鏈袋，均具有分裝
    販賣毒品之用途，衡情，一般施用毒品之人，並無必要持有
    大量之夾鏈袋，徵之被告，亦坦承係以該夾鏈袋及分裝匙分
    裝販賣予吳志偉等人之物品（惟辯稱係分裝糖粉），是該等
    證物，適足以佐證被告坦承伊確有將白色粉末分裝成小包販
    售予證人吳志偉等人，以及證人吳志偉等人證述渠等曾向被
    告購買小包裝之海洛因施用等供述之真實性；再以，前開扣
    案被告所有之電話單上，載有「猴宗」（即李文章）、「蟾
    蜍」（即楊錦棋）、捲毛（即吳志偉）、黑龍（即謝金龍）
    等人之電話號碼，經核該等號碼，如將末碼加一後，即為證
    人李文章、楊錦棋、吳志偉、謝金龍與被告聯絡購買海洛因
    時所使用之電話號碼，而被告自承係刻意將該等號碼以上開
    方式記載，是被告此等「加密」之作法，益徵其確有從事不
    法毒品交易，而以上開方式規避查緝。
  (三)至被告雖以其實際販賣予吳志偉等人者為糖粉摻雜抵癮藥物
    ，並非第一級毒品海洛因云云置辯，惟所辯並不足採，其理
    由如下：
  1.被告於警詢辯稱係將白糖粉裝在分裝袋內，當成海洛因販賣
    云云（參見臺灣士林地方法院檢察署96年度毒偵字第645號
    卷第14頁），嗣於偵查中改稱將白糖摻入安眠藥販賣云云（
    參見臺灣士林地方法院檢察署96年度偵字第3671號卷第96頁
    ），於原審法院96年8月2日準備期日中，又改稱其所販賣者
    為糖粉（參見原審法院卷一第36頁），嗣於97年1月23日審
    理中改稱伊確有將海洛因交付予附表二所示吳志偉等人，然
    係幫渠等向綽號「牛嫂」之人購買云云（參見原審法院刑事
    卷一第248頁至第249頁），嗣因證人吳志偉等人於原審法院
    審理中證稱渠等向被告購買之海洛因經施用後有藥效，或證
    稱僅效果較差，但仍有感覺等語（均詳後述），被告乃於原
    審法院97年3月12日審理中再改稱其係將糖粉加一些解毒、
    抵癮的藥後，販賣予吳志偉等人云云，核其先後辯詞反覆不
    一。被告於本院審理時辯稱販賣之海洛因係以糖粉摻雜購自
    內湖康寧診所之解毒藥品，其所販賣者即係該包解毒藥品，
    該藥品係以其妻丙○○的健保卡去看病，而領用一星期的藥
    ，一天四包，其係將該藥磨成粉假裝海洛因賣給他們等語。
    本院函內湖康寧診所，該所函覆稱丙○○確於96年3月13日
    來所看診，並開與7天的處方，且僅有一次等語。而被告販
    賣海洛因之時間為96年1、2月間，顯與內湖康寧診所96年3
    月13日給藥無涉，被告辯稱以該解毒藥品販賣與附表二所載
    之買受人，顯無可採。被告另稱警察去其住處搜到的也是解
    毒藥品，經本院傳訊執行搜索之警員甲○○，其證稱確有搜
    到康寧診所開給藥包，記得當時被告有吃藥，但是不是吃這
    包藥不清楚，該藥包沒有查扣，被告吃完藥後，才拿康寧診
    所的藥給我們看，醫院合法開的藥我們沒有想到要查（扣）
    ，被告說是解毒癮的藥等語。警員查獲被告既係在其販毒之
    後，亦難為被告有利之證明。
  2.另一方面，被告販賣予附表二所示吳志偉、邱世豪、呂學展
    等3人之白色粉末，經渠等施用後，確有產生止癮效果，均
    據渠等於原審法審理時具結證實無訛，其中證人吳志偉證稱
    ：伊從95年5、6月間開始施用海洛因後即已成癮，伊向被告
    所買的海洛因一樣有止痛、緩解的藥效，只是比較不好而已
    （參見原審法院刑事卷一第136頁）、證人邱世豪證稱：伊
    施用海洛因上癮，向被告買的粉末施打後，會有茫茫的感覺
    ，有藥效，但較差（參見原審法院刑事卷一第181頁、第184
    頁、第191頁）、證人呂學展證稱：伊向被告拿的海洛因施
    打後有藥效，且藥效與伊向其他人所拿的並無不同（參見原
    審法院刑事卷一第196頁、第197頁），經核上開證人吳志偉
    、邱世豪等人均有施用海洛因之前科，此有原審法院96年訴
    字第325號判決、本院96年度上訴字第3474號判決等件可考
    ，是依渠等實際施用海洛因之經驗，當可判斷被告交付者是
    否確為海洛因，從而被告如係以海洛因以外之其他粉末冒充
    海洛因販賣，衡情證人吳志偉、邱世豪當不致如同本案一般
    ，先後向被告購買海洛因施用達4次或5次之多；另證人呂學
    展於原審法院交互詰問時，證稱其除向被告購買海洛因外，
    尚向其他人取得海洛因等情在卷（參見原審法院刑事卷一第
    197頁），此部分並為被告所不否認，故證人呂學展係將被
    告交付之海洛因與其向其他人所取得之海洛因比較後，始證
    稱施用後之藥效並無二致，衡情當無誤認被告交付海洛因藥
    效之虞，是渠等證詞應屬可信。
  3.至證人李文章、謝金龍、楊錦棋與原審法院審理中雖證稱渠
    等向被告所買之海洛因，施用後並無感覺云云。然查：證人
    李文章於偵查中結證稱伊因罹患口腔癌，乃向被告購買海洛
    因止痛等語（參見臺灣士林地方法院檢察署96年度偵字第
    3671號卷第91頁），並未表示被告販賣之海洛因毫無效果，
    於原審法院審理中則係反覆其詞，或稱其向被告買的「毒品
    」並無效果，只有安慰作用，或稱施用後會想睡覺，又稱因
    為醫生所開立摻有嗎啡之止痛藥物效果不夠強，才吃向被告
    所買的「毒品」（意指被告所交付者，更具止痛效果，參見
    原審法院刑事卷二第38頁、第40頁、第41頁至第42頁），至
    證人謝金龍於偵查中係結證稱：伊向被告所買的海洛因品質
    不好，有摻雜其他白粉等語（參見同上偵卷第118頁），證
    人楊錦棋於警詢中則僅稱其向綽號「抽筋」之被告購買海洛
    因（參見同上偵卷第40頁至第44頁），渠2人均未指稱被告
    販賣之海洛因有於施用後毫無感覺之情事，參以證人謝金龍
    、楊錦棋2人均先後2次向被告交易購買「海洛因」，苟第一
    次購得之海洛因於施用後毫無感覺，渠等豈有再向被告購買
    之理。從而，證人李文章、謝金龍、楊錦棋此部份所證內容
    ，應係事後迴護被告之詞，無足採憑。
  (四)末查，本件雖因被告否認販賣海洛因之犯行，致無從查悉其
    購入所販賣海洛因之價格，然因被告僅辯稱以冒充海洛因之
    粉末與附表二所示吳志偉等6人交易，顯見對於該等交易係
    出於營利意圖並不否認；又查販賣海洛因為違法之行為，非
    可公然為之，亦無公定價格，不論任何包裝，均可任意分裝
    增減分量，而每次買賣之價量，亦可能隨時依雙方間之關係
    深淺、資力、需求量及對行情之認知、來源是否充裕、查緝
    是否嚴緊，購買者被查獲時供述購買對象之可能性風險之評
    估等，因而異其標準，並機動調整，非可一概而論，販賣之
    利得除經坦承犯行或價量俱臻明確外，委難察得實情，販賣
    之人從價差或量差中牟利方式雖異，其意圖營利之非法販賣
    行為則一，是除非別有事證，足認係按同一價量委買、轉售
    或無償贈與，確未牟利外，尚難執此遽認非法販賣之證據有
    所未足，致使知過坦承者難辭重典，飾辭否認者反得僥倖，
    而失情理之平；參酌第一級毒品之交易為政府嚴予取締之犯
    罪，以本件而論，證人吳志偉、李文章、邱世豪、楊錦棋等
    人係分別自被告處取得毒品海洛因多次（詳細次數如附表二
    所示），而證人謝金龍證稱係透過朋友介紹而輾轉向被告購
    買毒品，與被告並不認識（參見原審法院刑事卷一第252頁
    至第253頁）、證人呂學展證稱其雖認識被告，但無交情（
    參見原審法院刑事卷一第197頁、第199頁）、證人吳志偉證
    稱向被告購買毒品前，與被告並不認識（參見原審法院刑事
    卷一第187頁）、證人楊錦棋證稱其與被告為交情普通之朋
    友（參見原審法院刑事卷一第117頁至第118頁），而就證人
    李文章、邱世豪部分，被告亦未曾表示自己與渠等間有何特
    別之親誼，則被告既與證人等並非至親，苟無相當利潤可圖
    ，衡情應無甘冒遭查緝法辦重刑之風險，而數次交付海洛因
    予證人之理。從而，被告販賣海洛因顯具有營利意圖，洵堪
    認定。
三、綜上，此部分犯行事證明確，被告所辯上情，無非係卸責之
    詞，不足採信，其上開販賣海洛因犯行，洵堪認定，自應依
    法論科。
乙、論罪科刑
一、按海洛因、安非他命係毒品危害防制條例第2條第2項第1款
    、第2款所規定之第一級、第二級毒品，不得販賣、持有；
    又按刑事上之販賣行為，係以營利為目的，將標的物販入或
    賣出；而所謂「賣出」，係以標的物已否交付為斷，苟標的
    物已交付，縱買賣價金尚未給付，仍應論以販賣既遂罪（最
    高法院88年度台上字第3760號判決意旨可參）。核被告所為
    ，就附表一部分，均係犯毒品危害防制條例第4條第2項之販
    賣第二級毒品罪；就附表二部分，均係犯毒品危害防制條例
    第4條第1項之販賣第一級毒品罪，至附表二編號5部分，證
    人楊錦棋雖於取得被告交付之海洛因後，均積欠款項未付，
    然依照前揭判決要旨，仍無礙於被告販賣海洛因既遂罪之成
    立，併予指明。被告販賣第一級毒品海洛因、第二級毒品安
    非他命前後，持有海洛因、安非他命之低度行為，分別應為
    販賣海洛因、安非他命之高度行為所吸收，均不另論罪。又
    被告各次販賣行為，犯意各別，行為互殊，應予分論併罰。
    被告曾因違反毒品危害防制條例案件，經原審法院內湖簡易
    庭判處有期徒刑6月確定，於91年10月9日執行完畢，有本院
    被告前案紀錄表在卷可稽，其於有期徒刑執行完畢5年內，
    故意再犯本件有期徒刑以上之各罪，均應依刑法第47條第1
    項之規定論以累犯，惟法定刑死刑、無期徒刑部分，均不加
    重其刑，所犯法定刑為有期徒刑、併科罰金部分，則依累犯
    之規定加重其刑。
二、按刑之量定，為求個案裁判之妥當性，法律固賦予法院裁量
    權，但此項裁量權之行使，除應依刑法第57條規定，審酌行
    為人及其行為等一切情狀，為整體之評價，並應顧及比例原
    則與平等原則，使罪刑均衡，輕重得宜，以契合社會之法律
    感情。又刑法第59條規定犯罪之情狀可憫恕者，得酌量減輕
    其刑，其所謂「犯罪之情狀」，與同法第57條規定科刑時應
    審酌之一切情狀，並非有截然不同之領域，於裁判上酌減其
    刑時，應就犯罪一切情狀（包括第57條所列舉之10款事項）
    ，予以全盤考量，審酌其犯罪有無可憫恕之事由（即有無特
    殊之原因與環境，在客觀上足以引起一般同情，以及宣告法
    定低度刑，是否猶嫌過重等等），以為判斷。按販賣第一級
    毒品罪之法定刑為「死刑或無期徒刑；處無期徒刑者，得併
    科新臺幣一千萬元以下罰金」，然同為販賣第一級毒品之人
    ，其原因動機不一，犯罪情節未必盡同，或有大盤毒梟者，
    亦有中、小盤之分，甚或僅止於吸毒者友儕間為求互通有無
    之有償轉讓者亦有之，其販賣行為所造成危害社會之程度自
    屬有異，法律科處此類犯罪，所設之法定最低本刑卻同為「
    無期徒刑，得併科新台幣一千萬元以下罰金」，不可謂不重
    。於此情形，倘依其情狀處以相當之有期徒刑，即足以懲儆
    ，並可達防衛社會之目的者，自非不可依客觀之犯行與主觀
    之惡性二者加以考量其情狀，是否有可憫恕之處，適用刑法
    第59條之規定酌量減輕其刑，期使個案裁判之量刑，能斟酌
    至當，符合比例原則。查被告販賣海洛因之對象為6人，同
    一對象之販賣次數至多為5次，其餘分別為1次至4次，且每
    次販賣數量為價格每小包500元至1,000元之海洛因1至2小包
    ，各次犯行合計所得僅17,500元，依海洛因之市價不菲，足
    認被告販賣海洛因之數量非鉅，與大量販賣第一級毒品以賺
    取巨額利潤者，顯屬有別，是以被告各次販賣海洛因犯行情
    節而論，惡性尚非重大不赦，若以毒品危害防制條例第4條
    第1項所規定之法定本刑而科處最輕本刑無期徒刑，實屬情
    輕法重，在客觀上尚足以引起一般之同情，尚有堪資憫恕之
    處，本院認依其情狀分別處以相當之有期徒刑，即足以懲儆
    ，並可達防衛社會之目的，爰適用刑法第59條之規定，就被
    告各次販賣海洛因犯行部分，酌量減輕其刑，並就上開刑之
    加重及減刑，依法先加後減之。
三、原審同此事實認定，依毒品危害防制條例第4條第1項、第2
    項、第19條第1項，刑法第11條前段（原判決漏載前段，應
    補正之）、第47條第1項、第59條、第40條之1、第51條第5
    款、第9款之規定，審酌被告身強體壯有工作能力，原應依
    循正軌賺取金錢，且其明知販賣毒品乃屬嚴重觸法之舉，竟
    無視政府反毒政策之一再宣導，仍意圖營利而販賣第一級毒
    品海洛因、第二級毒品安非他命，並審酌其犯罪後仍飾詞否
    認之態度，販賣毒品數量、次數所生之危害，及其生活狀況
    、智識程度等一切情狀，分別量處如附表所示之刑，並依刑
    法第51條第5款規定定其應執行刑為有期徒刑貳拾伍年，並
    以犯毒品危害防制條例第4條之罪者，其供犯罪所用或因犯
    罪所得之財物，均沒收之，如全部或一部不能沒收時，追徵
    其價額或以其財產抵償之，同條例第19條第1 項有明文規定
    ；又按前條項所稱「因犯罪所得之財物」，係以實際所得者
    為限，苟無所得或尚未取得者，即無從為沒收、追徵或以財
    產抵償之諭知（最高法院96年度台上字第2331號判決意旨參
    照）。經查：(一)除附表二編號5部分，因楊錦棋積欠向被告
    購買海洛因之款項未付，被告實際並未取得販賣毒品所得外
    ，被告其餘各次販賣毒品安非他命、海洛因之所得（數額詳
    附表一、二所載），雖未經扣案，然依毒品危害防制條例第
    19條第1項規定，仍應於其各次犯行宣告刑項下諭知沒收，
    如全部或一部不能沒收時，以其財產抵償之。(二)扣案分裝匙
    1支、夾鍊袋1批、電話單1紙，均為被告所有，且依前述認
    定係分別用以分裝海洛因及聯繫販賣安非他命、海洛因事宜
    用之物，爰依毒品危害防制條例第19條第1項前段規定，宣
    告沒收。(三)未扣案之被告所使用之門號0000000000號手機（
    含SIM卡），係被告販賣海洛因、安非他命時聯絡交易事宜
    所用之物，且為被告所有（按行動電話服務以晶片卡即SIM
    卡為使用介面，電信公司係出租行動電話門號予消費者使用
    ，至於所提供之晶片卡給消費者作為門號使用之介面與消費
    者所購買之行動電話話機，均由消費者取得所有權，電信公
    司接受消費者申辦門號並將該門號開通上線時，該晶片卡之
    所有權已移轉於消費者，消費者如遺失該電話，仍得付費購
    買SIM卡與電話，以同一門號繼續使用，消費者亦可以任意
    將SIM卡置於不同之行動電話機撥打，是該SIM卡之所有權係
    由消費者取得，電信公司係保留存於SIM卡上之門號），應
    依毒品危害防制條例第19條第1項規定予以沒收，且因上開
    手機並未扣案，故併諭知如全部或一部不能沒收時，追徵其
    價額或以其財產抵償之（最高法院96年度台上字第3551號判
    決意旨參照）。其認事用法，核無違誤，量刑亦甚妥適。檢
    察官上訴，認被告否認販賣海洛因，飾詞卸責，顯無悔意，
    原法院依刑法第59條酌減其刑並非適當，而被告販賣第二級
    毒品，原判決亦僅以最低刑度起量，難收懲戒之效，指摘原
    判決不當。被告上訴辯稱係以抵癮藥品詐騙附表二之買受人
    ，與附表一之買受人係合資購買云云，指摘原判決不當，經
    核均無理由，應該駁回。
據上論斷，應依刑事訴訟法第368條，判決如主文。
本案經檢察官楊秀蘭到庭執行職務。
中    華    民    國    98    年    3     月    13    日
                  刑事第十二庭  審判長法  官   蔡永昌
                                      法  官   蔡新毅
                                      法  官   陳榮和
以上正本證明與原本無異。
如不服本判決，應於收受送達後10日內向本院提出上訴書狀，其
未敘述上訴之理由者並得於提起上訴後10日內向本院補提理由書
（均須按他造當事人之人數附繕本）「切勿逕送上級法院」。
                                      書記官   林吟玲
中    華    民    國    98    年    3     月    13    日
附錄：本案論罪科刑法條全文
毒品危害防制條例第4條第1項、第2項
製造、運輸、販賣第一級毒品者，處死刑或無期徒刑；處無期徒
刑者，得併科新臺幣一千萬元以下罰金。
製造、運輸、販賣第二級毒品者，處無期徒刑或七年以上有期徒
刑，得併科新臺幣七百萬元以下罰金。
附表一、販賣安非他命部分
  ┌──┬───┬────┬────┬─────┬──┐
  │編號│販  賣│販賣時間│販賣地點│販賣數量、│罪數│
  │    │對  象│（民國）│        │價格（新臺│    │
  │    │      │        │        │幣）      │    │
  ├──┼───┼────┼────┼─────┼──┤
  │1   │劉彥志│96年1月9│臺北市寶│3,000元1包│1罪 │
  │    │（綽號│日      │成街    │。        │    │
  │    │：小志│        │        │          │    │
  ├──┼───┼────┼────┼─────┼──┤
  │2   │同上  │96年1月 │臺北市八│同上      │1罪 │
  │    │      │13日    │德路    │          │    │
  └──┴───┴────┴────┴─────┴──┘
附表二、販賣海洛因部分
  ┌──┬───┬────┬────┬─────┬───┬─────┬──┐
  │編號│販  賣│販賣時間│販賣地點│販賣數量、│販  賣│通訊監察紀│罪數│
  │    │對  象│（民國）│        │價格（新臺│次  數│錄本頁碼  │    │
  │    │      │        │        │幣）      │      │          │    │
  ├──┼───┼────┼────┼─────┼───┼─────┼──┤
  │1   │吳志偉│96年1月 │臺北縣三│1,000元1小│4次   │156頁     │4罪 │
  │    │（綽號│20日晚上│芝鄉中正│包，每次販│      │172-173 頁│    │
  │    │：捲毛│9時與被 │路、北新│賣1包（合 │      │230 頁    │    │
  │    │）    │告通話後│路等處。│計所得4,00│      │235 頁    │    │
  │    │      │之某時點│        │0元）     │      │          │    │
  │    │      │、96年1 │        │          │      │          │    │
  │    │      │月22日、│        │          │      │          │    │
  │    │      │96年2月3│        │          │      │          │    │
  │    │      │日晚上9 │        │          │      │          │    │
  │    │      │時與被告│        │          │      │          │    │
  │    │      │通話後之│        │          │      │          │    │
  │    │      │某時點、│        │          │      │          │    │
  │    │      │96 年2月│        │          │      │          │    │
  │    │      │4日早上 │        │          │      │          │    │
  │    │      │10時與被│        │          │      │          │    │
  │    │      │告通話後│        │          │      │          │    │
  │    │      │之某時點│        │          │      │          │    │
  ├──┼───┼────┼────┼─────┼───┼─────┼──┤
  │2   │李文章│96年1月9│李文章位│除96年1月 │4次   │16-17頁   │4罪 │
  │    │（綽號│日、96年│於台北縣│17日該次係│      │68-70,74-7│    │
  │    │：猴宗│1月13日 │三芝鄉住│以每包500 │      │5 頁      │    │
  │    │）    │、96年1 │處、臺北│販賣2小包 │      │106頁     │    │
  │    │      │月16日、│縣三芝鄉│，其餘3次 │      │112頁     │    │
  │    │      │96年1月 │某處山區│，每次以1,│      │          │    │
  │    │      │17日    │之土地公│000元販賣1│      │          │    │
  │    │      │        │廟、被告│包（合計所│      │          │    │
  │    │      │        │位於三芝│得4,000 元│      │          │    │
  │    │      │        │鄉某山區│）        │      │          │    │
  │    │      │        │住處    │          │      │          │    │
  ├──┼───┼────┼────┼─────┼───┼─────┼──┤
  │3   │邱世豪│96年1月 │臺北市基│96年1月20 │5次   │148頁     │5罪 │
  │    │（綽號│20日早上│隆路、南│日、96年2 │      │257-258頁 │    │
  │    │：世豪│0時38分 │京東路5 │月7日、96 │      │290頁     │    │
  │    │）    │與被告通│段橋下  │年2月9日該│      │300-301頁 │    │
  │    │      │話後之某│        │3次係以每 │      │305頁     │    │
  │    │      │時點、96│        │包1,000元 │      │          │    │
  │    │      │年2月7日│        │販賣2小包 │      │          │    │
  │    │      │、96年2 │        │，其餘2次 │      │          │    │
  │    │      │月9日、 │        │均係以每包│      │          │    │
  │    │      │96 年2月│        │1, 000元販│      │          │    │
  │    │      │12 日、 │        │賣1包（合 │      │          │    │
  │    │      │96年2月 │        │計所得8,  │      │          │    │
  │    │      │13日    │        │000元）   │      │          │    │
  ├──┼───┼────┼────┼─────┼───┼─────┼──┤
  │4   │謝金龍│96年2月 │臺北縣三│以每包500 │1次   │268,273,27│1罪 │
  │    │（綽號│8日     │芝鄉某處│元販賣1包 │      │4 頁      │    │
  │    │：黑龍│        │        │（所得500 │      │          │    │
  │    │）    │        │        │元）      │      │          │    │
  ├──┼───┼────┼────┼─────┼───┼─────┼──┤
  │5   │楊錦棋│96年1月 │楊錦棋位│每次以每包│2次   │34頁      │2罪 │
  │    │（綽號│10日、96│於臺北縣│1,000元販 │      │235頁     │    │
  │    │：蟾蜍│年2月4日│三芝鄉住│賣1小包， │      │          │    │
  │    │、棋棋│早上9時 │處      │（因楊錦棋│      │          │    │
  │    │、吉吉│37分與被│        │事後積欠款│      │          │    │
  │    │）    │告通話後│        │項支付而無│      │          │    │
  │    │      │之某時點│        │所得）    │      │          │    │
  │    │      │        │        │          │      │          │    │
  │    │      │        │        │          │      │          │    │
  ├──┼───┼────┼────┼─────┼───┼─────┼──┤
  │6   │呂學展│96年2月3│被告位於│以每包1,00│1次   │228頁     │1罪 │
  │    │      │日晚上5 │臺北縣三│0元販賣1包│      │          │    │
  │    │      │時26分與│芝鄉某山│（所得    │      │          │    │
  │    │      │被告通話│區住處  │1,000元） │      │          │    │
  │    │      │後之某時│        │          │      │          │    │
  │    │      │點      │        │          │      │          │    │
  └──┴───┴────┴────┴─────┴───┴─────┴──┘
附表三、判決主文
┌───┬───────────┬───────────┐
│編號  │犯罪事實              │  主文                │
├───┼───────────┼───────────┤
│1     │96年1月9日販賣安非他命│乙○○販賣第二級毒品，│
│      │予劉彥志              │累犯，處有期徒刑捌年；│
│      │                      │販賣第二級毒品所得之新│
│      │                      │臺幣仟元沒收，如全部│
│      │                      │或一部不能沒收時，以其│
│      │                      │財產抵償之；扣案之電話│
│      │                      │單壹紙沒收，未扣案之門│
│      │                      │號0000000000號手機壹支│
│      │                      │（含SIM 卡）沒收，如全│
│      │                      │部或一部不能沒收時，追│
│      │                      │徵其價額或以其財產抵償│
│      │                      │之。                  │
├───┼───────────┼───────────┤
│2     │96年1月13日販賣安非他 │同上。                │
│      │命予劉彥志            │                      │
├───┼───────────┼───────────┤
│3     │96年1月20日販賣海洛因 │乙○○販賣第一級毒品，│
│      │予吳志偉              │累犯，處有期徒刑拾陸年│
│      │                      │；販賣第一級毒品所得之│
│      │                      │新臺幣壹仟元沒收，如全│
│      │                      │部或一部不能沒收時，以│
│      │                      │其財產抵償之；扣案之夾│
│      │                      │鏈袋壹批、分裝匙壹支、│
│      │                      │電話單壹紙，均沒收，未│
│      │                      │扣案之門號0000000000號│
│      │                      │手機壹支（含SIM 卡）沒│
│      │                      │收，如全部或一部不能沒│
│      │                      │收時，追徵其價額或以其│
│      │                      │財產抵償之。          │
├───┼───────────┼───────────┤
│4     │96年1月22日販賣海洛因 │同上                  │
│      │予吳志偉              │                      │
├───┼───────────┼───────────┤
│5     │96年2月3日販賣海洛因予│同上                  │
│      │吳志偉                │                      │
├───┼───────────┼───────────┤
│6     │96年2月4日販賣海洛因予│同上                  │
│      │吳志偉                │                      │
├───┼───────────┼───────────┤
│7     │96年1月9日販賣海洛因予│同上                  │
│      │李文章                │                      │
├───┼───────────┼───────────┤
│8     │96年1月13日販賣海洛因 │同上                  │
│      │予李文章              │                      │
├───┼───────────┼───────────┤
│9     │96年1月16日販賣海洛因 │同上                  │
│      │予李文章              │                      │
├───┼───────────┼───────────┤
│10    │96年1月17日販賣海洛因 │同上                  │
│      │予李文章              │                      │
├───┼───────────┼───────────┤
│11    │96年1月20日販賣海洛因 │乙○○販賣第一級毒品，│
│      │予邱世豪              │累犯，處有期徒刑拾陸年│
│      │                      │陸月；販賣第一級毒品所│
│      │                      │得之新臺幣貳仟元沒收，│
│      │                      │如全部或一部不能沒收時│
│      │                      │，以其財產抵償之；扣案│
│      │                      │之夾鏈袋壹批、分裝匙壹│
│      │                      │支、電話單壹紙，均沒收│
│      │                      │，未扣案之門號00000000│
│      │                      │15號手機壹支（含SIM 卡│
│      │                      │）沒收，如全部或一部不│
│      │                      │能沒收時，追徵其價額或│
│      │                      │以其財產抵償之。      │
├───┼───────────┼───────────┤
│12    │96年2月7日販賣海洛因予│同上                  │
│      │邱世豪                │                      │
├───┼───────────┼───────────┤
│13    │96年2月9日販賣海洛因予│同上                  │
│      │邱世豪                │                      │
├───┼───────────┼───────────┤
│14    │96年2月12日販賣海洛因 │乙○○販賣第一級毒品，│
│      │予邱世豪              │累犯，處有期徒刑拾陸年│
│      │                      │；販賣第一級毒品所得之│
│      │                      │新臺幣壹仟元沒收，如全│
│      │                      │部或一部不能沒收時，以│
│      │                      │其財產抵償之；扣案之夾│
│      │                      │鏈袋壹批、分裝匙壹支、│
│      │                      │電話單壹紙，均沒收，未│
│      │                      │扣案之門號0000000000號│
│      │                      │手機壹支（含SIM 卡）沒│
│      │                      │收，如全部或一部不能沒│
│      │                      │收時，追徵其價額或以其│
│      │                      │財產抵償之。          │
├───┼───────────┼───────────┤
│15    │96年2月13日販賣海洛因 │同上                  │
│      │予邱世豪              │                      │
├───┼───────────┼───────────┤
│16    │96年2月8日販賣海洛因予│乙○○販賣第一級毒品，│
│      │謝金龍                │累犯，處有期徒刑拾伍年│
│      │                      │陸月；販賣第一級毒品所│
│      │                      │得之新臺幣伍佰元沒收，│
│      │                      │如全部或一部不能沒收時│
│      │                      │，以其財產抵償之；扣案│
│      │                      │之夾鏈袋壹批、分裝匙壹│
│      │                      │支、電話單壹紙，均沒收│
│      │                      │，未扣案之門號00000000│
│      │                      │15號手機壹支（含SIM 卡│
│      │                      │）沒收，如全部或一部不│
│      │                      │能沒收時，追徵其價額或│
│      │                      │以其財產抵償之。      │
├───┼───────────┼───────────┤
│17    │96年1月10日販賣海洛因 │乙○○販賣第一級毒品，│
│      │予楊錦棋              │累犯，處有期徒刑拾陸年│
│      │                      │；扣案之夾鏈袋壹批、分│
│      │                      │裝匙壹支、電話單壹紙，│
│      │                      │均沒收，未扣案之門號09│
│      │                      │00000000號手機壹支（含│
│      │                      │SIM 卡）沒收，如全部或│
│      │                      │一部不能沒收時，追徵其│
│      │                      │價額或以其財產抵償之。│
├───┼───────────┼───────────┤
│18    │96年2月4日販賣海洛因予│同上                  │
│      │楊錦棋                │                      │
├───┼───────────┼───────────┤
│19    │96年2月3日販賣海洛因予│乙○○販賣第一級毒品，│
│      │呂學展                │累犯，處有期徒刑拾陸年│
│      │                      │；販賣第一級毒品所得之│
│      │                      │新臺幣壹仟元沒收，如全│
│      │                      │部或一部不能沒收時，以│
│      │                      │其財產抵償之；扣案之夾│
│      │                      │鏈袋壹批、分裝匙壹支、│
│      │                      │電話單壹紙，均沒收，未│
│      │                      │扣案之門號0000000000號│
│      │                      │手機壹支（含SIM 卡）沒│
│      │                      │收，如全部或一部不能沒│
│      │                      │收時，追徵其價額或以其│
│      │                      │財產抵償之。          │
└───┴───────────┴───────────┘


司法院資訊處製作；財團法人民間司法改革基金會備份。
